【裁判字號】    98,審訴,279
【裁判日期】    980526
【裁判案由】    偽造文書等
【裁判全文】
臺灣士林地方法院刑事判決             98年度審訴字第279號
公  訴  人  臺灣士林地方法院檢察署檢察官
被      告  乙○○
上列被告因偽造文書等案件，經檢察官提起公訴（97年度偵緝字
第1162號），被告於準備程序中就被訴事實為有罪之陳述，本院
合議庭裁定由受命法官獨任改依簡式審判程序審理，並判決如下
：
    主  文
乙○○連續行使偽造私文書，足以生損害於他人，處有期徒刑壹
年貳月，減為有期徒刑柒月；起訴書附表一、二所示信用卡申請
書上正卡人簽名欄偽造「甲○○」名義之署押（即簽名）貳枚及
起訴書附表一、二所示簽帳單存根聯簽名欄偽造「甲○○」名義
之署押（即簽名）共貳佰陸拾柒枚均沒收。緩刑貳年，並應支付
被害人國泰世華商業銀行股份有限公司新臺幣拾玖萬肆仟壹佰零
貳元，支付方式為：自緩刑開始之日起，每月1 期，每期於每月
20日匯款新臺幣肆仟元至被害人國泰世華商業銀行股份有限公司
指定之金融帳戶內，至清償完畢為止，如有1 期未付，視為全部
到期。
    事實及理由
一、本件犯罪事實及證據除引用檢察官起訴書之記載（如附件起
    訴書）外，另補充及更正如下：(一)起訴書犯罪事實欄第5 行
    所載「國泰世華商業銀行天母分公司」更正為「國泰世華商
    業銀行忠誠分行（下稱國泰世華銀行）」。(二)被告於本院準
    備程序及審理時就起訴之犯罪事實自白不諱，核與起訴書所
    載之證據相符，並有甲○○書立之聲明書影本1 份、國泰世
    華銀行所出具之陳報書狀2 份附卷可稽，堪認被告自白與事
    實相符，其犯行洵堪認定。
二、按被告行為後，刑法於民國94年2 月2 日修正公布，95年7
    月1 日施行，其中修正第2 條（新舊法之比較適用）、第33
    條第5 款，並刪除刑法第55條後段牽連犯及第56條連續犯等
    規定。其中刑法第2 條係規範行為後法律變更所生新舊法律
    比較適用之準據法，是刑法第2 條本身雖經修正，但該條文
    既屬適用法律之準據法，本身尚無比較新舊法之問題，應逕
    適用裁判時即修正後刑法第2 條規定以決定適用之刑罰法律
    ，先予敘明。
  (一)行為後法律有變更者，適用行為時之法律。但行為後之法律
    有利於行為人者，適用最有利於行為人之法律，修正後刑法
    第2 條第1 項定有明文。又比較時應就罪刑有關之共犯、未
    遂犯、想像競合犯、牽連犯、連續犯、結合犯，以及累犯加
    重、自首減輕暨其他法定加減（如身分加減）與加減例等一
    切規定，綜其全部罪刑之結果而為比較。再從刑附屬於主刑
    ，除法律有特別規定者外，依主刑所適用之法律（最高法院
    95年第8 次刑事庭會議決議參照）。
  (二)修正後刑法第56條連續犯之規定業經刪除，被告之數犯罪行
    為，於新法施行後，應予分論併罰。此刪除雖非犯罪構成要
    件之變更，但顯已影響行為人刑罰之法律效果，自屬法律有
    變更，比較新、舊法結果，行為時即修正前連續犯之規定較
    有利於被告。
  (三)修正前刑法第55條有關「犯一罪而其方法或結果之行為犯他
    罪名者，從一重處斷」之牽連犯規定，經修正刪除。被告於
    本案所為行使偽造私文書罪、詐欺取財、詐欺得利等罪（詳
    如後述）均係於刑法修正之前，3 罪間有方法、目的之牽連
    關係，為牽連犯，依修正前刑法第55條規定，應從一罪處斷
    ，而刑法修正後被告所為並無牽連犯之適用，應分論併罰，
    是修正前之規定對被告較為有利。
  (四)罰金刑部分，刑法分則編各罪所定罰金刑之貨幣單位原為銀
    元，修正前刑法第33條第5 款規定：「罰金：1 元（銀元）
    以上。」，而依罰金罰鍰提高標準條例規定，就72年6 月26
    日前修正之刑法部分條文罰金數額提高2 至10倍，其後修正
    者則不提高倍數，並依現行法規所定貨幣單位折算新臺幣條
    例規定，以銀元1 元折算新臺幣3 元；修正後刑法第33條第
    5 款規定：「罰金：新臺幣1,000 元以上，以百元計算之。
    」，刑法第33條第5 款所定罰金貨幣單位經修正為新臺幣後
    ，刑法分則各罪所定罰金刑之貨幣單位亦應配合修正為新臺
    幣，為使刑法分則編各罪所定罰金之最高數額與刑法修正前
    趨於一致，乃增訂刑法施行法第1 條之1 ：「中華民國94
    年1 月7 日刑法修正施行後，刑法分則編所定罰金之貨幣單
    位為新臺幣。94年1 月7 日刑法修正時，刑法分則編未修正
    之條文定有罰金者，自94年1 月7 日刑法修正施行後，就其
    所定數額提高為30倍。但72年6 月26日至94年1 月7 日新增
    或修正之條文，就其所定數額提高為3 倍。」；從而，刑法
    分則編各罪所定罰金刑之最高數額，於上開規定修正後並無
    不同，惟修正後刑法第33條第5 款所定罰金刑最低數額，較
    之修正前提高，修正前刑法第33條第5 款規定為有利於被告
    。
  (五)綜合上述各條文修正前、後之比較，揆諸前揭最高法院決議
    及修正後刑法第2 條第1 項規定之「從舊從輕」原則，被告
    所犯本案犯行，應一體適用修正前刑法之規定較有利於被告
    。
三、次按在信用卡背面簽名欄內簽名，單純自形式上觀之，即足
    以表示信用卡之簽名者於信用卡有效期限內有權使用該信用
    卡之辨識及證明，性質上應屬刑法第210 條之私文書（最高
    法院93年第2 次刑事庭會議決議可資參照）；再在特約商店
    信用卡簽帳單上偽簽他人署押，係表示他人有在該特約商店
    消費簽帳單上所示事項及金額之事實，而特約商店可據以向
    特約銀行請款，銀行再轉向該他人請款之意，是該偽造他人
    署押於信用卡簽帳單之行為，自足以生損害於他人，應成立
    偽造私文書罪（最高法院91年台上字第2550號判決意旨參照
    ）。本件被告在國泰世華銀行信用卡申請書之正卡人簽名欄
    內中偽簽「甲○○」之署押而偽造信用卡申請書後，持向國
    泰世華銀行詐得信用卡2 張，嗣又偽簽「甲○○」之署押於
    國泰世華銀行信用卡背面簽名條之私文書後，復持以行使，
    以冒名刷卡消費之詐術，並偽簽「甲○○」之署押於起訴書
    附表一、二所示特約商店信用卡簽帳單上，連續向如附表一
    、二所示之特約商店詐得財物，足以生損害甲○○本人、附
    表一、二所示之特約商店及國泰世華銀行對信用卡管理之正
    確性，核其所為，係犯刑法第216 條、第210 條之行使偽造
    私文書罪及刑法第339 條第1 項、第2 項之詐欺取財、詐欺
    得利罪，其偽造署押之行為係偽造私文書之階段行為，又偽
    造私文書之低度行為，應為行使之高度行為所吸收，均不另
    論罪。被告先後多次行使偽造私文書、詐欺取財、詐欺得利
    等犯行，各時間緊接，各觸犯構成要件相同之罪名，顯各係
    基於概括犯意反覆為之，應依修正前刑法第56條連續犯之規
    定，各論以一罪，並各加重其刑。又被告所犯上開3 罪間，
    有方法、目的之牽連關係，應依修正前刑法第55條牽連犯之
    規定，從一重以連續行使偽造私文書罪處斷。爰審酌被告正
    值壯年，不思循正當途徑獲取財物，竟圖謀使用他人證件，
    藉以申辦信用卡，而犯上開各罪，嚴重危害甲○○本人，以
    及發卡銀行對信用卡服務管理之正確性，復亦肇生他人財產
    損害。惟念其犯罪後尚知坦認犯行，並已與國泰世華銀行達
    成和解，願意分期賠償新臺幣（下同）194,102 元予被害人
    ，此為被害人國泰世華銀行具狀陳報無訛等一切情狀，量處
    如主文所示之刑。另被告係於96年4 月24日以前犯本罪，應
    依中華民國96年罪犯減刑條例第2 條第1 項第3 款之規定減
    其宣告刑期2 分之1 。
四、末查，被告前雖曾受有期徒刑以上刑之宣告，然因受緩刑之
    宣告，緩刑期滿未經撤銷，其刑之宣告失其效力，視同未曾
    受有期徒刑以上刑之宣告，此有臺灣高等法院被告前案紀錄
    表1 份在卷可按，其觸犯本件犯行後已坦承犯行，又願意賠
    償被害人如上之損失，被害人國泰世華銀行亦表示願意予被
    告自新之機會，被告經此偵審教訓，自當知所警惕，信無再
    犯之虞，因認前開宣告之刑以暫不執行為適當，爰併宣告緩
    刑2 年（最高法院95年度第8 次刑事庭會議決議參照，應逕
    行適用新法），並依被害人之請求及被告之意願，命被告應
    支付被害人國泰世華銀行194,102 元，支付方式為：自緩刑
    開始之日起，每月1 期，每期於每月20日匯款4,000 元至被
    害人國泰世華銀行指定之金融帳戶內，至清償完畢為止，如
    有1 期未付，視為全部到期，此部分乃緩刑宣告附帶之條件
    ，依刑法第74條第4 項規定，上開條件內容得為民事強制執
    行名義，且依刑法第75條之1 第1 項第4 款規定，違反上開
    之負擔情節重大，足認原宣告之緩刑難收其預期效果，而有
    執行刑罰之必要者，得撤銷緩刑之宣告。
五、按偽造之印章、印文或署押，不問屬於犯人與否，沒收之，
    刑法第219 條定有明文。被告所提出之2 紙信用卡申請書及
    如附表一、二所示特約商店信用卡簽帳單均因已提出於國泰
    世華銀行、特約商店存查，非屬被告所有之物而不得沒收。
    惟該2 份信用卡申請書上正卡人簽名欄偽造「甲○○」名義
    之署押（即簽名）2 枚及如起訴書附表一、二所示特約商店
    信用卡簽帳單上偽造之「甲○○」署押共267 枚，均應依刑
    法第219 條之規定宣告沒收。至上開信用卡背面偽造之「甲
    ○○」名義署押2 枚，因被告已將該信用卡丟棄滅失，業據
    其供明在卷，爰不另為沒收之諭知。
據上論斷，應依刑事訴訟法第273 條之1 第1 項、第299 條第1
項前段、第310 條之2 、第454 條，中華民國96年罪犯減刑條例
第2 條第1 項第3 款、第7 條，刑法第2 條第1 項前段、第210
條、第216 條、第339 條第1 項、第2 項、第74條第1 項第1 款
、第2 項第3 款、第219 條，修正前刑法第55條、第56條，刑法
施行法第1 條之1 第1 項、第2 項前段，判決如主文。
本案經檢察官莊富棋到庭執行職務。
中    華    民    國    98    年    5     月    26    日
                  刑事第一庭法  官  雷雯華
以上正本證明與原本無異。
如不服本判決，應於收受送達後10日內向本院提出上訴書狀，其
未敘述上訴之理由者並得於提起上訴後20日內向本院補提理由書
（均須按他造當事人之人數附繕本）。
                            書記官  陳麗津
中    華    民    國    98    年    5     月    26    日
附錄本案論罪科刑法條之依據：
刑法第216條
行使第210條至第215條之文書者，依偽造、變造文書或登載不實
事項或使登載不實事項之規定處斷。
刑法第210條
偽造、變造私文書，足以生損害於公眾或他人者，處5年以下有
期徒刑。
刑法第339條
意圖為自己或第三人不法之所有，以詐術使人將本人或第三人之
物交付者，處5 年以下有期徒刑、拘役或科或併科1 千元以下罰
金。
以前項方法得財產上不法之利益或使第三人得之者，亦同。
前二項之未遂犯罰之。


司法院資訊處製作；財團法人民間司法改革基金會備份。
